臺灣高等法院民事裁定
111年度重上字第651號
上  訴  人  張秀雄  

訴訟代理人  陳香如律師

上列上訴人因與被上訴人張瑞芳間請求不動產所有權移轉登記事
件，對於中華民國111年7月1日臺灣臺北地方法院110年度重訴字
第637號第一審判決提起上訴，本院裁定如下： 
    主  文
本件訴訟標的價額核定為新臺幣2,591萬9,503元。
上訴人應於收受本裁定正本10日內，補繳第一審裁判費新臺幣15
萬2,273元，及第二審裁判費新臺幣22萬8,410元，逾期未補正，
即駁回上訴。
    理  由
一、按訴訟標的之價額，由法院核定；核定訴訟標的之價額，以
    起訴時之交易價額為準，民事訴訟法第77條之1第1項、第2
    項前段分別定有明文。同一訴訟，下級法院核定訴訟標的之
    價額有誤，上級法院仍得重新核定，不受下級法院原定訴訟
    標的價額之拘束。次按起訴及提起第二審上訴，應依民事訴
    訟法第77條之13、第77條之16第1項規定繳納裁判費，此為
    必備之程式；又起訴或上訴不合程式者，法院應以裁定駁回
    之，但其情形可以補正者，審判長應定期間先命補正，民事
    訴訟法第249條第1項但書、第444條第1項但書亦定有明文。
二、經查，上訴人於原法院起訴主張：門牌號碼臺北市○○區○○路
    000號房屋暨坐落土地（下合稱系爭房地）為伊購置，其中
    應有部分1/2為伊贈與被上訴人，另應有部分1/2為伊所有僅
    借名登記於被上訴人名下，爰終止兩造間借名登記契約關係
    ，聲明請求被上訴人應將系爭房地之所有權1/2移轉登記予
    上訴人。嗣經原法院駁回上訴人之訴，上訴人不服，提起本
    件上訴。揆諸前揭規定，本件訴訟標的價額應以系爭房地之
    客觀交易價額1/2為準。又審酌現行行政機關就不動產之交
    易價格已採實價登錄制度，鄰近不動產於一定期間內所登錄
    之交易價格，應趨近於客觀之市場交易價格，故將系爭房地
    合併按不動產實價登錄之價格計算起訴時之交易價格。查上
    訴人於民國110年5月起訴（見原法院110年度北司補字第138
    9號卷《下稱北司補卷》第7頁），而與系爭房地相鄰之同路段
    116號房地於110年8月間成交價格為每平方公尺新臺幣（下
    同）28萬2,486元，有不動產交易實價查詢服務網查詢資料
    在卷可稽（見本院卷第33頁）。該實價登錄之價額，建物建
    築完成年月、樓層、建物用途等各項條件與系爭房地相近，
    交易時間與上訴人起訴時日亦相距甚短，應可作為系爭房地
    市場交易價格核定之參考依據。至上訴人於原審提出之不動
    產交易實價查詢服務網查詢資料所示之不動產，雖均與系爭
    房地位於同路段，然樓層數均非同系爭房地位於1樓，且無
    明細資料顯示該等不動產亦為商業使用，難認該等不動產交
    易資料得作為核定系爭房地市場交易價格之依據。又系爭房
    地之建物主建物面積128.21平方公尺、平台面積15.50平方
    公尺、共用部分面積39.80平方公尺（計算式：1358.24平方
    公尺×293/10000＝39.80，小數點第二位以下四捨五入），總
    移轉面積為183.51平方公尺（計算式：128.21＋15.50＋39.80
    ＝183.51），有建物謄本附卷可憑（見原審卷㈠第35頁）。從
    而，本件訴訟標的價額為2,591萬9,503元（計算式：282,48
    6×183.51×1/2＝25,919,503，小數點以下四捨五入），應徵
    第一、二審裁判費分別為24萬0,096元、36萬0,144元，扣除
    上訴人已繳納第一、二審裁判費8萬7,823元、13萬1,734元
    （見原審卷㈠第5頁、本院卷第17頁），尚欠第一審裁判費15
    萬2,273元、第二審裁判費22萬8,410元未據繳納。茲命上訴
    人於收受本裁定正本10日內，逕向本院如數補繳，逾期未補
    正，即依法予以駁回。爰裁定如主文。
中　　華　　民　　國　　111 　年　　8 　　月　　31　　日
                  民事第二十二庭
                      審判長法  官  張靜女
                            法  官  范明達
                            法  官  葉珊谷
正本係照原本作成。
核定訴訟標的價額部分，如不服裁定得於收受送達後10日內向本
院提出抗告狀，並繳納抗告費新臺幣1千元。
命補繳裁判費部分不得抗告。
中　　華　　民　　國　　111 　年　　8 　　月　　31　　日
　　　　　　　　　　　　　
　　　　　　　　　　　　　  書記官  陳玉敏